臺灣高等法院高雄分院刑事判決　　　　　96年度上易字第22號
上　訴　人　臺灣高雄地方法院檢察署檢察官
被　　　告　甲○○
上列上訴人因被告違反毒品危害防制條例案件，不服臺灣高雄地
方法院95年度易字第1452號中華民國95年11月9 日第一審判決（
起訴案號：臺灣高雄地方法院檢察署94年度毒偵字第9142號），
提起上訴，本院判決如下：
    主  文
上訴駁回。
    理  由
一、公訴意旨略以：被告涂愛玲（下稱被告）明知海洛因業經公
    告列為毒品危害防制條例第2 條第2 項第1 款之第一級毒品
    ，不得非法持有，竟於不詳時地取得海洛因後，即非法持有
    之，並藏放於高雄縣鳳山市○○街56之11號3 樓。嗣於民國
    94年10月15日7 時許，為警在上址執行搜索時，自動向警提
    出其持有之海洛因1 袋（淨重0.18公克，空包裝重0.19公克
    ）、未注射針筒1 支，而查獲上情，因認被告涉犯毒品危害
    防制條例第11條第1 項之持有第一級毒品罪嫌。
二、按犯罪事實應依證據認定之，無證據不得認定犯罪事實；不
    能證明被告犯罪者，應諭知無罪之判決；刑事訴訟法第154
    條第2 項、第301 條第1 項定有明文。又犯罪之成立，除應
    具備各罪之特別構成要件外，尤須具有故意或過失之一般要
    件。持有毒品罪，必須行為人明知該項之物確為毒品，並具
    有持有之主觀意思要件，始克當之。而有無此項犯意，須依
    證據認定之，不能以該項之物可能在其支配占有中，據以推
    定被告必有持有之意思（參考最高法院27年非字第15號、57
    年臺上字第2526號判例）。
三、公訴人認被告涉犯持有第一級毒品罪，無非係以：(1)被告雖
    供稱海洛因係黃盟祥所有，但經黃盟祥否認；(2)被告除有在
    查得海洛因之處所長期留滯外，本案另扣有被告施用之甲基
    安非他命，而該甲基安非他命係與海洛因藏放在同一地點即
    浴室化妝鏡後方，為其論據。
四、訊據被告否認有持有海洛因之犯行，辯稱：查獲地點係黃盟
    祥出面承租，在該處查獲之毒品均係黃盟祥所有，因遭黃盟
    祥恐嚇，我為檢舉黃盟祥，始至其住處尋得毒品後，報警處
    理等語。經查：
  (一)本件警方究竟係如何在該址查獲扣案之海洛因，業經證人即
    警員劉智立於原審具結證稱：「當天在擔任巡邏勤務，接獲
    勤務通報，說轄區有妨害自由案件發生，詢問正確地點後，
    到時是被告自行來開門，她說遭黃盟祥控制自由，有叫她弟
    弟報案」、「被告自己走到浴室，將化妝鏡拿到客廳，我才
    看到化妝鏡後面有以雙面膠黏住的甲基安非他命及海洛因，
    被告說這些東西都是黃盟祥的」、「我們到場時，她是主動
    交出毒品」等語明確（原審簡字卷第29、30頁、易字卷第39
    頁）。按扣案之海洛因，既係被告委託其弟報案後，待員警
    至上址進行瞭解，尚未發動搜索以前，即主動自浴室化妝鏡
    後取出交付，毫無藏躲隱匿之意，此與一般持有毒品者，通
    常會極力掩飾犯行，須待員警確實掌握線報，或遇其形跡可
    疑予以盤查，始加以查獲之情形，顯有不同。故不能以被告
    所稱海洛因係黃盟祥所有，已遭黃盟祥否認，即推論係屬被
    告持有之物。
  (二)雖黃盟祥於偵查中具結證稱：「毒品查獲地是被告承租，我
    平日僅有至該處打麻將」等語（偵查卷第31頁），否認該址
    係其承租。然因畏罪乃於受訊時，故為有利於已之證述，或
    對犯罪予以否認，本屬人之常情。且依證人即出租人許進添
    於原審具結證稱：「黃盟祥原向我承租高雄縣鳳山市○○街
    56 號5樓，租期是6 個月，租約還沒有滿期時，黃盟祥說有
    位叫黃家偉的人會去騷擾他，要換被告名義改租他處，是黃
    盟祥拿走租約，實際上是誰簽約，我不知道。簽約後，被告
    有與黃盟祥同住，租金都是黃盟祥繳納，他在查獲前一天晚
    上就離開，有打電話說要出門做生意」等語觀之（原審易字
    卷第37至39頁），足徵黃盟祥並未完全吐露實情，所為證述
    難以採信。該址既係黃盟祥為躲避他人騷擾而改租，且係由
    其處理簽約及繳納租金，平日亦係黃盟祥與許進添聯絡，被
    告僅係同住而已，則該址實際上應認係由黃盟祥支配使用，
    較符情理。能否以被告有同住之事實，即推論扣案之海洛因
    確屬被告持有之物，亦有疑問。
  (三)又被告主動向警方主動交出之物品，除海洛因外，尚有甲基
    安非他命1 包 (及未注射針筒1 支、安非他命吸食器1 組)
    ，而該海洛因及安非他命，均係藏放在由被告提出之浴室化
    妝鏡後方，除據證人劉智立於原審證述明確外（原審簡字卷
    第30頁），復有照片2 張在卷可佐（警卷第8 頁）。至於被
    告於偵查中固坦稱曾在該址施用甲基安非他命，然其亦稱：
    因有施用甲基安非他命毒品習慣，故於尋得黃盟祥藏放毒品
    地點後，曾取出少量甲基安非他命施用（偵查卷第22頁）。
    而被告當天採集之尿液經檢驗結果，確僅有甲基安非他命陽
    性反應，並無嗎啡陽性反應，亦有台灣檢驗科技股份有限公
    司之濫用藥物尿液檢驗報告在卷可憑，堪認被告所述者應屬
    真實。則被告於尋得藏放之海洛因及甲基安非他命後，為滿
    足自己之毒癮，自行取出部分之甲基安非他命加以施用，能
    否以憑其有施用甲基安非他命，及扣案海洛因及甲基安非他
    命係同置一處，即推論二者均係被告所有並藏放而加以持有
    。何況，被告既有施用甲基安非他命習慣，理應知悉若主動
    將該藏放之海洛因及甲基安非他命交予員警，將致自己施用
    甲基安非他命之犯行併遭查獲，惟其仍願聯絡員警至該址，
    並主動將該藏放之海洛因及甲基安非他命提出交予警方，若
    非被告自信上述海洛因及甲基安非他命確非其所有及持有，
    衡情應不致甘冒觸法風險而自願交出，是其所辯稱海洛因非
    其所有及所持，應屬可採。
  (四)綜上所述，公訴人認被告涉犯持有第一級毒品海洛因罪嫌，
    所憑證據尚未達通常一般人均不致有所懷疑，而得以確信其
    為真實之程度。此外，復查無其他積極證據足認被告有持有
    第一級毒品海洛因之犯行，自屬不能證明被告犯罪，應為無
    罪之諭知，以昭審慎。
五、原審以被告罪證不足，而為被告無罪之諭知，核無違誤；檢
    察官上訴意旨，認原審未為有罪判決為不當，為無理由，應
    予駁回。至於扣案之白色粉末1 包（淨重0.18公克，空包裝
    重0.19公克），經送往法務部調查局檢驗結果，確屬第一級
    毒品海洛因成分，雖有法務部調查局調科壹字第220021842
    號鑑定通知書可稽，惟被告所涉持有第一級毒品之犯行，本
    院非對之為有罪或免刑判決之諭知，無從宣告沒收並銷燬之
    。又扣案之未注射針筒1 支，則與公訴人所指被告持有第一
    級毒品海洛因之犯行無關，亦無從宣告沒收，併此敘明。
據上論斷，應依刑事訴訟法第368 條，判決如主文。
本案經檢察官蔡國禎到庭執行職務。
中　　華　　民　　國　　96　　年　　2 　　月　　12　　日
                  刑事第五庭    審判長法  官  曾永宗
                                      法  官  任森銓
                                      法  官  王伯文
以上正本證明與原本無異。
不得上訴。
中　　華　　民　　國　　96　　年　　2 　　月　　13　　日
　　　　　　　　　　　　　　　　　　　書記官  黎  珍
